臺灣高等法院刑事裁定
109年度抗字第665號
抗  告  人  
即  被  告  余國瑋




選任辯護人  葉鈞律師
上列抗告人因強盜等案件，不服臺灣新竹地方法院中華民國109
年4月13日延長羈押並禁止接見、通信之裁定（109年度訴字第11
7號），提起抗告，本院裁定如下：
    主  文
抗告駁回。                                                  理  由
一、抗告意旨略以：關於羈押之原因及必要性，法院應就具體個
    案斟酌訴訟進行程度、犯罪性質、犯罪實際情況，以羈押之
    最後手段性而為認定，非得以被告所犯為重罪，作為羈押之
    唯一理由，縱有刑事訴訟法第101條第1項之羈押事由，仍應
    審酌其有無羈押之必要性及有無不得羈押之情形。本件被告
    余國瑋並無組織危害防制條例有關之刑事前科，於本案雖犯
    重罪，然自始坦承涉案經過，如實說明，遭羈押已有相當時
    日，相關證據應已調查完畢，並無勾串共犯或證人之虞，且
    被告家境並非寬裕，尚賴被告負擔家計，更無逃亡之可能，
    原審仍裁定延長羈押並禁止接見、通信，已侵害被告之權益
    甚鉅，使原已困頓之家庭雪上加霜，處境堪虞，爰依法提起
    抗告，請求撤銷原裁定。
二、按被告經法官訊問後，認為犯罪嫌疑重大，有事實足認為有
    湮滅、偽造、變造證據或勾串共犯或證人之虞，所犯為死刑
    、無期徒刑或最輕本刑為5年以上有期徒刑之罪，有相當理
    由認為有逃亡、湮滅、偽造、變造證據或勾串共犯或證人之
    虞，非予羈押，顯難進行追訴、審判或執行者，得羈押之，
    刑事訴訟法第101條第1項第2款、第3款定有明文。又羈押被
    告，偵查中不得逾2月，審判中不得逾3月。但有繼續羈押之
    必要者，得於期間未滿前，經法院依同法第101條或第101條
    之1之規定訊問被告後，以裁定延長之，同法第108條第1項
    亦有明文。羈押被告之目的，在於確保訴訟程式之進行、確
    保證據之存在、真實及確保刑罰之執行，被告有無羈押之必
    要，暨羈押後其原因是否仍然存在，有無繼續羈押之必要，
    應否延長羈押，均屬事實認定之問題，法院有依法認定裁量
    之職權，自得就具體個案情節予以斟酌決定，如就客觀情事
    觀察，法院許可羈押之裁定在目的與手段間之衡量並無明顯
    違反比例原則情形，即無違法或不當可言。
三、經查：
  ㈠本件被告因强盜等案件，前經原審訊問後，以其涉犯刑法第3
    30條第1項、第321條第1項第4款結夥三人以上強盜罪、第30
    4條第1項強制罪、第305條第1項恐嚇危害安全罪、組織犯罪
    防制條例第3條第5項第1款、第4款、第7項、第8項以言語及
    舉動明示及暗示其為犯罪組織之成員或與犯罪組織或其成員
    有關聯，而要求他人出售公司股份、接受債務協商之內容未
    遂罪、槍砲彈藥刀械管制條例第8條第4項未經許可持有可發
    射子彈具有殺傷力之改造手槍罪、同條例第12條第4項未經
    許可持有子彈罪等，犯罪嫌疑重大，均有事實足認為有勾串
    共犯或證人之虞，且被告所犯結夥三人以上強盜罪為最輕本
    刑5年以上有期徒刑之罪，而有相當理由認為有逃亡之虞，
    有羈押之原因及必要，於民國109年1月22日裁定羈押並禁止
    接見通信在案。嗣經原審於109年4月8日訊問後，依訴訟進
    行情形，審酌被告僅坦承部分犯行，本案尚有多名證人及共
    同被告經聲請傳喚作證，即有事實足認被告有勾串共犯、證
    人之虞，且被告所涉加重強盜犯行為重罪，依客觀正常之社
    會通念，認有相當理由足認其面臨重刑處罰，有逃匿以規避
    審判程序及刑罰執行之可能性，仍有刑事訴訟法第101條第1
    項第2款、第3款之羈押事由存在，並衡酌被告所犯案情對於
    個人、社會法益之侵害，以及羈押對於人身自由之限制，無
    從以具保或其他强制處分代替，仍有繼續羈押之必要，又無
    刑事訴訟法第114條各款所定情形，裁定自109年4月22日起
    延長羈押2月，並禁止接見、通信，核與卷內訴訟資料均無
    不符，其裁量認定亦無違誤不當，應予維持。
　㈡被告雖執前詞提起抗告，指摘原裁定不當。惟原審除斟酌被
    告所涉加重強盜罪部分為重罪外，尚衡酌被告犯後之客觀行
    為與卷附訴訟資料，詳細說明綜合審酌卷存事證後認有事實
    足認被告有勾串共犯或證人之虞，且重罪常伴有逃亡高度可
    能之基本人性等，衡量國家刑事司法權之有效行使、公共利
    益維護、被告人身自由私益與防禦權受限制程度等必要性考
    量，依比例原則，認無從以具保或其他侵害人身自由較輕微
    之方式取代羈押，並無抗告意旨所指僅以「涉犯重罪」作為
    羈押裁量事由，且經核閱原審刑事卷宗，其訴訟程序進行僅
    至準備程序階段，相關證人仍待傳喚到庭交互詰問，亦無抗
    告意旨所指相關證據業已調查完畢之狀。至被告之家庭、經
    濟狀況，於審判過程中認罪與否之答辯，僅屬被告犯後態度
    之表現，或為量刑審酌事由，均不足以推翻前述羈押裁量結
    果。被告徒以前揭情詞提起抗告，自無足取。
四、綜上，原審以被告犯罪嫌疑重大，仍具有羈押之原因及必要
    性，裁定延長羈押，並禁止接見通信，核無違誤或不當。被
    告徒執前詞提起抗告，為無理由，應予駁回。
據上論斷，應依刑事訴訟法第412條，裁定如主文。
中　　華　　民　　國　　109 　年　　5 　　月　　25　　日
                  刑事第三庭    審判長法　官  張惠立    
                                      法　官  劉兆菊    
                                      法　官  廖怡貞  
以上正本證明與原本無異。
如不服本裁定，應於收受送達後5日內向本院提出再抗告狀。
                                      書記官  劉芷含    
中　　華　　民　　國　　109 　年　　5 　　月　　25　　日